臺灣桃園地方法院刑事判決　　　　　　　　　　　　　　九十年度易字第二九號
　　公　訴　人　臺灣桃園地方法院檢察署檢察官
　　被　　　告　丙○○
右列被告因贓物等案件，經檢察官提起公訴（九十年度偵字第一一八五號），本院判
決如左︰
    主  文
丙○○偽造署押，足以生損害於公眾及他人，累犯，處有期徒刑肆月，如易科罰金以
佰元折算壹日。如附表所示偽造之署押及未扣案之丙○○相片壹張均沒收。
    事  實
一、丙○○曾違反麻醉藥品管理條例案件，經本院於民國八十六年七月三日以八十六
    年度易字第一四七八號判決判處有期徒刑九月，上訴後，經台灣高等法院於八十
    六年十月十三日以八十六年度上易字第六一一七號判決駁回上訴，並於八十八年
    三月十一日執行完畢。
二、丙○○猶不知悔改，因有多次施用毒品犯行而遭通緝在案，為逃避警方追緝，竟
    基於共同變造身分證之犯意，於八十九年三月下旬某日間，在乙○○所服務而位
    於桃園縣桃園市之某代書事務所內，將其所有之相片一張交付予與其有前開犯意
    聯絡及行為分擔之甲○○（未據檢察官提起公訴），由甲○○將丙○○之相片換
    貼於伊自不詳處所取得，曾蕙祥於八十九年三月二十一日下午六時三十分許，在
    桃園縣中壢市○○○路附近，為不詳人士破壞渠所有車號ＬＨ─○二七○號自小
    客車後，遭竊之身分證上，以此方式變造曾蕙祥之身分證一枚，甲○○於數日後
    完成並於上址交付予丙○○，丙○○明知甲○○所交付之身分證係將相片部分換
    貼變造之他人身分證，係屬來路不明之贓物，仍加以收受。
三、丙○○嗣於八十九年四月七日零時三十分許，在桃園縣桃園市○○路○段一九五
    號六樓之七處前，因施用第二級毒品安非他命而與甲○○、乙○○同時為警查獲
    （施用毒品犯行部分由檢察官另案偵查），丙○○為求逃避刑責，竟基於接續行
    使變造身分證及偽造署押之單一犯意，持上開變造之身分證，冒曾蕙祥之名應訊
    ，並於同日在下列地點，接續偽造曾蕙祥名義之簽名及指印：
（一）八十九年四月七日凌晨零時五十分許，在桃園縣警察局桃園分局景福派出所之
      第一次警訊筆錄上，偽造「曾蕙祥」名義之簽名一枚及指印一枚；另於採證之
      尿瓶上偽造「曾蕙祥」名義之指印一枚。
（二）八十九年四月七日上午七時三十分許，在前開派出所之第二次警訊筆錄上，偽
      造「曾蕙祥」名義之簽名二枚及指印七枚。
（三）八十九年四月七日晚上八時二十八分許，在台灣桃園地方法院檢察署之偵訊筆
      錄上，偽造「曾蕙祥」名義之簽名一枚。
    以上均足生損害於案件偵查之正確性及曾蕙祥本人之權益。迄檢察官傳喚曾蕙祥
    本人到案後，始知上情。
四、案經台灣桃園地方法院檢察署檢察官自動檢舉偵查起訴。
    理  由
一、訊據被告丙○○對於右揭犯罪事實，除對收受贓物部分犯行矢口否認，辯稱：不
    知前開身分證係來路不明之贓物云云外，餘皆供承不諱，核與證人即於八十九年
    四月七日查獲被告之員警吳國士、羅勝南、潘金吉、吳藝堅於偵訊中證稱：查獲
    之女子係曾蕙祥，但不知係遭被告冒名等語（參見台灣桃園地方法院檢察署八十
    九年度毒偵字第二一五九號偵查卷第七十三頁）及證人即同時被查獲之另案被告
    乙○○結證稱：渠等為警查獲時即知被告之真實姓名，不知被告何以冒用「曾蕙
    祥」之名，曾蕙祥身分證好像是甲○○交給被告；只聽說甲○○要把身分證上的
    照片換掉等語（參見本院九十年六月十四日訊問筆錄）均相符合。此外被告於臺
    灣桃園地方法院檢察署八十九年毒偵字第二一五九號案卷內冒用「曾蕙祥」名義
    於指紋卡片上所捺印之指紋，經送內政部警政署刑事警察局鑑定比對結果，確與
    該局檔存之被告指紋卡片指紋相符，此有內政部警政署刑事警察局八十九年十月
    二十一日（八九）刑紋字第一六一四六二號鑑驗書一紙可資佐證。復有上開警訊
    筆錄二份、指紋卡片一份、台灣桃園地方法院檢察署偵訊筆錄一份在卷可稽，及
    採證尿瓶一瓶扣案可佐，足認被告自白部分與事實相符。至被告收受贓物部分之
    犯行，被告雖辯以上詞，惟查：
（一）上開身分證係案外人曾蕙祥所有，而於八十九年三月二十一日下午六時三十分
      許，在桃園縣中壢市○○○路附近，為不詳人士破壞渠所有車號ＬＨ─○二七
      ○號自小客車後，連同駕照等證件一併遭竊，並於同日向桃園縣警察局中壢分
      局文化派出所備案，此據證人曾蕙祥於偵查中證述明確（參上開偵查卷第三十
      五頁反面），並有曾蕙祥於八十九年三月二十三日申請補發之身分證影本一份
      在卷可參，復有台灣高等法院八十九年度毒抗字第六○九號卷附之八十九年三
      月二十一日桃園縣警察局受理各類案件紀錄表一紙可查，足認上開身分證一枚
      係他人犯竊盜罪所得之物無疑。
（二）被告雖辯稱：不知是贓物云云。然查，被告係以換貼相片之方式，變造證人曾
      蕙祥所有之身分證，以逃避警方之追緝，已如前述，是該身分證上之姓名、年
      籍資料既均與被告不符，被告豈有不知該身分證係他人所有之理；又被告既共
      同換貼自己所有之相片於其上，當知該身分證係屬來路不明之贓物，此理甚為
      灼然。況且被告已於本院調查中供承：「我是因為通緝的身分為逃避警察的追
      捕所以才冒用曾蕙祥的名義應訊，我也知道這張身分證是來路不明的，我簽名
      也是簽曾蕙祥」等語不諱（參見本院九十年六月十四日訊問筆錄），足見被告
      主觀上對上開身分證係屬贓物確有認識。被告嗣於言詞辯論時翻異前詞，核屬
      卸責之詞，難為被告有利之認定。
    綜上，本件事證已臻明確，被告犯行堪予認定。
二、按被告偽冒「曾蕙祥」名義按捺之指印，係被告用以表示該指印係曾蕙祥所捺印
    ，作用與效力與署押無異，核其性質亦屬署押之一種，故被告所為係犯刑法第二
    百十七條第一項之偽造署押罪；次按刑法上連續犯之成立，除主觀尚須基於一個
    概括之犯意外，客觀上須先後數行為，逐次實施而具連續性，侵害數個同性質之
    法益，其每一前行為與次行為，依一般社會健全觀念，在時間差距上可以分開，
    在刑法評價上各具獨立性，每次行為皆可獨立成罪，構成同一之罪名，始足當之
    ，如數行為在同時同地或密切接近之時地實施，侵害同一法益，各行為之獨立性
    極為薄弱，依一般社會健全觀念，在時間差距上，難以強行分開，在刑法評價上
    ，以視為數個舉動之接續施行，合為包括之一行為予以評價，較為合理，則屬接
    續犯，而為包括之一罪（最高法院八十六年台上字第三二九五號判例及八十八年
    度台上字第九五六號判決參照）。經查，被告於八十九年四月七日凌晨零時三十
    分許為警查獲後，即決意冒「曾蕙祥」之名應訊，乃持上開經變造之身分證，接
    續於同日之警、偵訊皆偽簽「曾蕙祥」之名及偽造「曾蕙祥」名義之指印，揆諸
    上開說明，自應評價為接續犯，公訴人認被告偽造署押之犯行，應依連續犯之規
    定論以一罪，並加重其刑，尚有未洽，合先敘明。核被告所為，係犯刑法第二百
    十六條、第二百十二條之行使變造特許證（即身分證）罪、第三百四十九條第一
    項之收受贓物罪、及第二百十七條第一項之偽造署押罪。又被告變造特許證之犯
    行，與案外人甲○○間具犯意聯絡與行為分擔，均應論以共同正犯。其所犯變造
    特許證之低度行為為行使之高度行為所吸收，不另論罪。公訴人起訴事實雖未敘
    及被告行使變造特許證之犯行，然該部分事實與公訴人起訴之事實既具有牽連犯
    之裁判上一罪關係，應為起訴效力所及，本院自應併予審究，附此敘明。再其所
    犯上開行使變造特許證罪、收受贓物罪、及偽造署押罪三罪間有方法、結果之牽
    連關係，應從一重之偽造署押罪論處。另查被告曾違反麻醉藥品管理條例案件，
    經本院於八十六年七月三日以八十六年度易字第一四七八號判決判處有期徒刑九
    月，上訴後，經台灣高等法院於八十六年十月十三日以八十六年度上易字第六一
    一七號判決駁回上訴，並於八十八年三月十一日執行完畢，此有台灣高等法院被
    告全國前案紀錄表與台灣桃園地方法院檢察署刑案資料查註紀錄表各乙份存卷可
    按，其於五年以內再犯本件有期徒刑以上之罪，為累犯，應依刑法第四十七條之
    規定加重其刑。末按，被告行為後，刑法第四十一條業於九十年一月四日修正，
    同年月十日經總統公布，已於同年月十二日生效，修正後之刑法第四十一條第一
項前段規定：「犯最重本刑為五年以下有期徒刑以下之罪，而受六個月以下有期
    徒刑或拘役之宣告，因身體、教育、職業、家庭之關係或其他正當事由，執行顯
    有困難者，得以一元以上三元以下折算一日，易科罰金。」而比較新舊法規定之
    結果，裁判前之法律並非較有利者，自應依刑法第二條第一項前段之規定適用裁
    判時之刑法第四十一條第一項前段之規定。爰審酌被告之品性、犯罪之動機、目
    的、手段、所生危害及犯罪後態度尚稱良好，深具悔意等一切情狀，量處如主文
    所示之刑，並諭知易科罰金之折算標準，以資懲儆。
三、被告於附表內之時、地，所偽造之「曾蕙祥」名義署押（含簽名及捺指印），應
    依刑法第二百十九條宣告沒收。另其變造之「曾蕙祥」身分證上之相片一張，為
    被告所有供犯罪所用之物，業據被告供承在卷，雖未據扣案，惟亦無證據足資證
    明業已滅失，應依刑法刑法第三十八條第一項第二款併予宣告沒收。
四、至案外人甲○○所涉犯之共同變造特許證罪，允宜由檢察官另行分案偵查，附此
    敘明。
據上論斷，應依刑事訴訟法第二百九十九條第一項前段，刑法第二條第一項前段、第
二十八條、第二百十六條、第二百十二條、第三百四十九條第一項、第二百十七條第
一項、第五十五條、第四十七條、第四十一條第一項前段、第二百十九條、第三十八
條第一項第二款，罰金罰鍰提高標準條例第一條前段、第二條，判決如主文。
本案經檢察官郭靜文到庭執行職務。
中      華      民      國    九十一    年      三      月    二十九    日
                              臺灣桃園地方法院刑事第一庭
                                  審判長法  官   吳爭奇
                                        法  官   胡芷瑜
                                        法  官   范明達
右正本證明與原本無異。
如不服本判決，應於判決送達後十日內向本院提出上訴狀( 應附繕本 )，上訴於
臺灣高等法院。
                                        書記官   孫立文
中        華        民        國   九十一   年   四   月    三    日
附錄本案論罪科刑法條全文：
刑法第二百十二條
刑法第二百十六條
刑法第三百四十九條
刑法第二百十七條
附表：偽造之署押
編號一：八十九年四月七日凌晨零時五十分許，在桃園縣警察局桃園分局景福派出所
        之第一次警訊筆錄上，偽造「曾蕙祥」名義之簽名一枚及指印一枚；另於採
    證之尿瓶上偽造「曾蕙祥」名義之指印一枚。
編號二：八十九年四月七日上午七時三十分許，在前開派出所之第二次警訊筆錄上，
        偽造「曾蕙祥」名義之簽名二枚及指印七枚。
編號三：八十九年四月七日晚上八時二十八分許，在台灣桃園地方法院檢察署之偵訊
        筆錄上，偽造「曾蕙祥」名義之簽名一枚。
